臺灣板橋地方法院刑事判決　　　　　　100年度簡上字第651號
公　訴　人　臺灣板橋地方法院檢察署檢察官
上　訴　人
即　被　告　鄭彥仕
輔　佐　人　邱瓊美
上列上訴人即被告因詐欺案件，不服本院中華民國100 年5 月31
日100 年度簡字第4045號第一審判決（聲請簡易判決處刑案號：
99年度偵字第4045號），提起上訴，本院管轄之第二審合議庭判
決如下：
    主    文
上訴駁回。
鄭彥仕緩刑貳年。
    事    實
一、鄭彥仕依其一般社會生活之通常經驗，本可預見提供金融機
    構開立之帳戶予真實姓名、年籍不詳之人使用，可能幫助不
    詳犯罪集團作為詐取財物之用，竟仍不違背其本意，僅因急
    於謀職，而基於幫助詐欺取財之不確定故意，於民國99年5
    月25日某時至99年5 月26日17時8 分前之某時許，在臺北縣
    鶯歌鎮（現改制為新北市鶯歌區）鶯歌火車站附近，將其向
    中華郵政股份有限公司（下稱中華郵政公司）三峽橫溪郵局
    申請帳號：000-00000000000005號帳戶（以下簡稱橫溪郵局
    帳戶）之提款卡（包括密碼），交付予真實姓名、年籍不詳
    之成年男子使用。嗣該詐欺集團成員取得上開帳戶提款卡及
    密碼後，分別為下列詐騙行為：
  (一)於99年5 月26日17時8 分許，撥打電話給程亦銓，佯稱係露
    天拍賣網站工作人員，表示程亦銓先前網路購物未收到貨品
    ，要辦理退款事宜，須至自動櫃員機操作，致程亦銓因而陷
    於錯誤，於同日18時15分許，在臺北市○○○路○段169 號
    陽信商業銀行蘭雅分行之自動櫃員機操作，因而轉帳臺幣（
    下同）29,989元至前揭橫溪郵局帳戶內。
  (二)於99年5 月26日18時許，撥打電話給張旭晟，佯稱係銀行人
    員，表示欲退還張旭晟先前被詐騙款項，須至自動櫃員機操
    作辦理退款，致張旭晟因而陷於錯誤，於同日18時11分許，
    在彰化縣員林鎮○○路○段753 號華南銀行之自動櫃員機，
    依其指示操作，因而轉帳其中29,123元至前揭橫溪郵局帳戶
    內。嗣程亦銓、張旭晟發覺有異，驚覺受騙，報警處理，經
    警循線始查獲上情。
二、案經程亦銓、張旭晟訴由臺北縣政府（現改制為新北市政府
    ）警察局永和分局移送臺灣板橋地方法院檢察署檢察官偵查
    後聲請簡易判決處刑。
    理    由
壹、證據能力部分
    按刑事訴訟法第159 條第1 項雖規定，被告以外之人於審判
    外之言詞或書面陳述，除法律有規定外，不得作為證據。惟
    同法第159 條之5 第1 、2 項已規定，經當事人於審判程序
    同意作為證據，法院審酌該言詞陳述或書面陳述作成時之情
    況，認為適當者，亦得為證據。當事人、代理人或辯護人於
    法院調查證據時，知有第159 條第1 項不得為證據之情形，
    而未於言詞辯論終結前聲明異議者，視為有前項之同意（指
    同條第1 項之同意作為證據），此乃第159 條第1 項所容許
    ，得作為證據之例外規定之一。經查，本案被告鄭彥仕及檢
    察官於言詞辯論終結前，均未就所調查之證據主張有刑事訴
    訟法第159 條第1 項不得為證據之情形，本院復審酌各該證
    據作成時並無違法及證明力明顯過低之瑕疵等情況，認為適
    當，是本案經調查之證據均有證據能力，合先敘明。
貳、事實認定及論罪科刑之理由
一、上揭事實，業據被告於本院審理時坦承屬實，並經證人即告
    訴人程亦銓、張旭晟於警詢時之指證渠等受騙情節明確，復
    有中華郵政公司99年6 月21日儲字第0990072732號函及所附
    三峽橫溪郵局帳戶之郵政存簿儲金簿封面、被告基本資料、
    自99年5 月26日起至99年6 月16日止之客戶歷史交易清單、
    被告所持用行動電話門號0000000000號自99年5 月24日起至
    99 年5月27日止之雙向通聯紀錄及99年5 月25日求職便利通
    各1 份（見偵查卷第36至38頁、第59至60頁、第143 至144
    頁）、告訴人程亦銓之臺北市政府警察局信義分局福德街派
    出所受理各類案件紀錄表、受理刑事案件報案三聯單、受理
    詐騙帳戶通報警示簡便格式表、內政部警政署反詐騙諮詢專
    線紀錄表、陽信商業銀行自動櫃員機交易明細單6 紙（見偵
    查卷第8 至12頁、第15至16頁），以及告訴人張旭晟之彰化
    縣警察局員林分局員林派出所受理各類案件紀錄表、受理刑
    事案件報案三聯單、受理詐騙帳戶通報警示簡便格式表、內
    政部警政署反詐騙諮詢專線紀錄表及華南商業銀行自動存提
    款機交易明細各1 紙（見偵查卷第25至31頁、第33至34頁）
    ；臺灣新光商業銀行股份有限公司於99年10月13日以（99
    ）新光銀業務字第4499號函1 紙、所附監視錄影畫面光碟片
    1 張、擷取監視錄影畫面計5 紙（見偵查卷第102 至107 頁
    ）存卷可稽。參以金融帳戶事關個人財產權益之保障，其專
    有性甚高，除非本人或與本人有親密關係者，難認有何理由
    可自由流通使用，且一般人均有妥為保管及防止他人任意使
    用之認識，縱特殊情況偶須交付他人使用，亦必深入瞭解他
    人用途暨其合理性，始予提供；而該等專有物品如落入不明
    人士手中，未加以闡明正常用途，極易被利用為與財產有關
    之犯罪工具，此乃依一般生活認知所易於體察之常識，而有
    犯罪意圖者，非有正當理由，竟徵求他人提供帳戶，客觀上
    可預見其目的，多係欲藉該帳戶取得不法犯罪所得，用以隱
    匿帳戶內資金之實際取得人之身分，以逃避追查，所以，被
    告貿然將上開帳戶之提款卡、密碼交給不詳真實姓名、年籍
    之人使用，且於交付後旋遭作為詐欺取財用途使用，因此對
    該蒐集帳戶之人將可能以該帳戶供作詐欺取財之非法用途乙
    節，應有所預見，竟不違背其本意，具有幫助犯罪之不確定
    故意至明。故被告之任意性自白核與事實相符，本案事證已
    臻明確，被告犯行堪以認定，應依法論科。
二、按幫助犯之成立，主觀上行為人須有幫助故意，客觀上須有
    幫助行為，意即須對於犯罪與正犯有共同之認識，而以幫助
    之意思，對於正犯資以助力，而未參與實施犯罪之行為者而
    言（參照最高法院75年度臺上字第1509號、88年度臺上字第
    1270號判決意旨）。核被告提供上開帳戶提款卡及密碼等物
    予詐欺集團使用之行為，使該詐欺集團得以作為對被害人實
    行詐欺取財犯罪之取款工具，其所為係犯刑法第30條第1 項
    、第339 條第1 項之幫助詐欺取財罪。又被告以一幫助行為
    ，同時觸犯二相同之幫助詐欺取財罪名，為同種想像競合犯
    ，應依刑法第55條規定，從一被害情較重之幫助詐欺取財罪
    （即被害人程亦銓部分）處斷。被告以幫助之意思，參與構
    成要件以外之行為，為幫助犯，爰依刑法第30條第2 項規定
    ，依正犯之刑減輕之。
三、原審以被告幫助詐欺犯行明確，並審酌被告提供其金融機構
    帳戶供他人非法使用，助長社會犯罪風氣，導致真正犯罪者
    逍遙法外，犯後於偵訊時係否認犯行，行為殊屬不當，而念
    其並無前科，有臺灣高等法院被告前案紀錄表1 份在卷可考
    ，兼衡其品行、智識程度、生活狀況、被害人等所受損害金
    額等一切情狀，依刑事訴訟法第449 條第1 項前段、第3 項
    、第454 條第2 項，刑法第339 條第1 項、第30條、第55條
    、第41條第1 項前段，刑法施行法第1 條之1 第1 項、第2
    項前段（原審判決略載為第1 條之1)，簡易判決判處拘役50
    日，並諭知易科罰金之折算標準，其認事用法均無不合，量
    刑亦屬妥適。上訴人於本院審理時對原審判決認定之犯罪事
    實及量處刑度已均無任何爭執，僅以請求本院酌予宣告緩刑
    等情為由提起上訴。經查：原審判決認事用法及量刑既無不
    當，被告上訴自無理由，應予駁回。
四、末查，被告未曾受有期徒刑以上刑之宣告，有臺灣高等法院
    被告全國前案紀錄表在卷可憑，且告訴人張旭晟於本院審理
    時當庭表示已與被告和解，請給予被告自新機會等語（見本
    院卷第34頁），酌以被告係中度肢障者，此有中華民國心身
    心障礙手冊影本附卷可參（見偵查卷第145 頁反面），且其
    因創傷性腦損傷，致記憶力受損乙情，亦有其提出之行政院
    衛生署基隆醫院診斷證明書1 紙在卷可按（見本院卷第36頁
    ），其係因急於找工作而一時失慮致罹刑章，經此次偵審程
    序，當知所警惕，信無再犯之虞，本院認其所受宣告之刑以
    暫不執行為適當，併予宣告緩刑2 年，以啟自新。
據上論斷，應依刑事訴訟法第455 條之1 第1 項、第2 項、第36
8 條，刑法第74條第1 項第1 款，判決如主文。
本案經檢察官莊惠真到庭執行職務。
中    華    民    國   100    年    9     月    9     日
                    刑事第十三庭審判長法  官  林淑婷
                                      法  官  饒金鳳
                                      法  官  陳昭筠
上列正本證明與原本無異。
本判決不得上訴。
                                      書記官  梁宜庭
中    華    民    國   100    年    9     月    9     日
附錄本案論罪科刑法條
中華民國刑法第339條
意圖為自己或第三人不法之所有，以詐術使人將本人或第三人之
物交付者，處5年以下有期徒刑、拘役或科或併科1千元以下罰金
。
以前項方法得財產上不法之利益或使第三人得之者，亦同。
前二項之未遂犯罰之。